臺灣高等法院民事裁定　九十一年度家抗字第三二○號
　　　抗　告　人　甲○○
右抗告人因聲請繼承事件，對於中華民國九十一年八月二十九日台灣板橋地方法院九
十一年度聲繼字第三一號裁定提起抗告，本院裁定如左：
      主    文
原裁定廢棄。
抗告人向原法院表示繼承鄭天如之遺產，准予備查。
聲請及抗告程序費用由抗告人負擔。
      理    由
一、原裁定意旨略以：依台灣地區與大陸地區人民關係條例第六十條規定適用我國民
    法第一千一百四十八條前段規定及第一千一百三十八條規定，配偶及直系血親卑
    親屬均為我國法所定之繼承人。本件聲明人（即抗告人）甲○○主張其為被繼承
    人鄭天如在大陸地區之配偶，固據提出大陸地區（二０００）邵證字第七九七號
    親屬關係公證書影本、財團法人海峽交流基金會九○年核字第○○五二四號證明
    書影本各一份為證。惟查，聲明人甲○○於被繼承人鄭天如死亡前即於民國五十
    二年二月間改嫁鄭云生，此有族譜及聲明人陳報狀為証，是聲明人甲○○已非被
    繼承人鄭天如配偶，且參諸被繼承人鄭天如之配偶欄為空白，有戶籍謄本一份附
    卷可稽。是聲明人即非被繼承人之配偶，依法對被繼承人鄭天如即無繼承權。從
    而聲明人本於臺灣地區與大陸地區人民關係條例第六十六條之規定，向本院為繼
    承之表示，尚非有據，應予駁回等語。
二、抗告意旨略以：(一)依據台灣地區與大陸地區人民關係條例第六十四條規定，縱使
    一方再婚，原婚姻關係仍然有效，是抗告人雖於五十二年改嫁鄭云生，但被繼承
    人鄭天如與抗告人間之婚姻關係並未撤銷，故抗告人仍有繼承權。(二)被繼承人鄭
    天如為台灣地區人民，非前開條例第六十條規定之適用對象。綜上所陳，請求廢
    棄原裁定等語。
三、按臺灣地區與大陸地區人民關係條例第六十四條第一項規定：「夫妻一方在臺灣
    地區，一方在大陸地區不能同居，而一方於民國七十四年六月四日以前重婚者，
    利害關係人不得聲請撤銷。」查抗告人依台灣地區與大陸地區人民關係條例第六
    十六條規定具狀向原法院表示繼承被繼承人在台遺產，並提出相關證明文件，有
    被繼承人死亡時之除戶戶籍謄本、繼承系統表、經財團法人海峽交流基金會認證
    之親屬關係公證書、聲明書、委託公證書各一件、台灣高等法院八十九年度家抗
    字第二十九號民事裁定、湖南文獻季刊影本、國防部陸軍總司令書函影本、被繼
    承人寄予其弟鄭銀球之信函影本各一件及鄭氏四修族譜（卷十一鄭聰房）一本在
    卷可稽。原裁定雖認本件抗告人非被繼承人之配偶等語，惟依上開說明，抗告人
    雖於五十二年改嫁予鄭云生，然我國民法於民國七十四年六月四日修正以前，重
    婚僅係得撤銷，而非當然無效，(況如為無效，亦係後婚姻無效，改嫁顯不能使
    抗告人與被繼承人鄭天如間之婚姻關係變為無效) ，抗告人援引台灣地區與大陸
    地區人民關係條例第六十四條之規定，主張與被繼承人鄭天如間之婚姻關係仍為
    有效，應可採信。從而，抗告人依法得具狀聲明繼承被繼承人鄭天如之財產，法
    院自應准予備查。（參照司法院（八三）廳民一字第二二五六二號函釋意見）。
    抗告人具狀表示繼承被繼承人在台遺產，核無不合，應予准許。
四、綜上所述，抗告意旨指摘原裁定不當，求與廢棄改判，為有理由。應由本院廢棄
    原裁定，並自為裁定對抗告人聲請繼承之表示准予備查，爰裁定如主文。
中　　　華　　　民　　　國　　九十一　　年　　　十　　　月　　　十五 　 日
　　　　　　　　　　　　　　　　民事第三庭
                                  審判長法  官　張  宗  權
                                        法  官　陳  永  昌
　　　　　　　　　　　　　　　　　　　　法　官　蕭　艿　菁
右正本係照原本作成。
如不服本裁定，應於收受送達後十日內向本院提出抗告狀，並應繳納抗告費新台幣四
十五元正。
中　　　華　　　民　　　國　　九十一　　年　　　十　　　月　　　十七 　 日
　　　　　　　　　　　　　　　　　　　　書記官  尤  峰  惠
